【裁判字號】    98,台上,6140
【裁判日期】    981022
【裁判案由】    違反山坡地保育利用條例
【裁判全文】
最高法院刑事判決            九十八年度台上字第六一四０號
上  訴  人  甲○○
選任辯護人  盧永盛律師
上列上訴人因違反山坡地保育利用條例案件，不服台灣高等法院
台中分院中華民國九十六年六月二十日第二審更審判決（九十五
年度上更(一)字第一二九號，起訴案號：台灣台中地方法院檢察署
九十一年度偵字第一八六七七號），提起上訴，本院判決如下：
    主  文
上訴駁回。
    理  由
按刑事訴訟法第三百七十七條規定，上訴於第三審法院，非以判
決違背法令為理由，不得為之。是提起第三審上訴，應以原判決
違背法令為理由，係屬法定要件。如果上訴理由書狀並未依據卷
內訴訟資料，具體指摘原判決不適用何種法則或如何適用不當，
或所指摘原判決違法情事，顯與法律規定得為第三審上訴理由之
違法情形，不相適合時，均應認其上訴為違背法律上之程式，予
以駁回。本件上訴人甲○○上訴意旨略稱：(一)、上訴人於民國八
十年間向蔡慶得購買坐落台中縣大雅鄉○○○段二０三之一地號
土地後，隨即僱用張三郎整地，約一星期後，即於同年十一月間
僱工搭建鐵皮屋工寮、雞舍及舖設水泥，當時上訴人並有告知張
三郎整地之用途為何，上訴人之辯護人於原審即已具狀傳訊此證
人，詎原審竟以上訴人係僱請張三郎整地，張三郎即非實際建造
雞舍工寮之人，況八十年間迄今已時隔甚久，人之記憶應已甚模
糊，而認無傳訊之必要。然張三郎並非居住處所不明而無從傳喚
，且證人是否記憶模糊，在未到庭訊問或以他法喚起記憶前，實
不宜以推測之方式遽為論斷，此證人攸關上訴人被訴行為是否罹
於時效，原審未予傳喚，有應於審判期日調查之證據未予調查之
違法。(二)、原審雖認原判決附圖Ａ、Ｂ所示位置，於八十七年八
月二十三日航空照相時，並無任何建物存在。然上訴人於八十二
年一月間即在台中縣大雅鄉○○路二號左前方申請裝設電表供電
，當時必有建築物存在，否則何庸申請用電，原審此認定顯與事
實相違背；又台中縣政府九十二年七月二十一日府農水字第０九
二０一六九九七八號函及台中縣大雅鄉公所九十二年七月三十日
雅鄉農字第０九二００一五九０四號函，均覆函稱至九十二年間
原判決附圖Ａ、Ｂ所示位置並無建物存在，何以原審卻認上訴人
係於九十年二月間僱工在該處搭建工寮及雞舍，原判決記載之事
實與理由亦有矛盾。(三)、上訴人於八十年間向蔡慶得購買土地時
，蔡慶得僅約略指界，並未明確告知上訴人界址所在，而民間亦
常有居住一、二十年，尚不知自己之房屋占用到鄰地，上訴人相
信蔡慶得之約略指界，而認所搭建之鐵皮屋、工寮及雞舍，並未
占用到別人之土地，試想既已花錢購買土地，又何庸占用鄰地，
上訴人並無竊佔之意圖等語。
惟查證據之取捨、證據證明力之判斷，以及事實有無之認定，屬
事實審法院之職權，苟其取捨判斷與認定，並不違背論理法則及
經驗法則，即不容任意指為違法，而執為適法之第三審上訴理由
。本件原審認定上訴人有原判決所載犯行，係以上訴人坦承有於
九十年二月間在原判決附圖Ａ、Ｂ所示位置闢建鐵皮屋及混凝土
平地等情；告訴代理人賴愈秀於偵查及第一審審理時亦指稱上訴
人確有占有、使用原判決附圖Ａ、Ｂ所示之面積等語，並經台中
縣雅潭地政事務所派員測量屬實，有土地複丈成果圖附卷可憑；
上開為上訴人所占用之台中縣大雅鄉○○○段一九九之一地號土
地，其使用分區為山坡地保育區，屬中華民國所有，由空軍總司
令部管理，係屬山坡地保育利用條例第三條第一款規定之山坡地
，有台中縣政府九十二年七月二十一日府農水字第０九二０一六
九九七八號函在卷可稽；原判決附圖Ａ、Ｂ所示位置之地號土地
（即上開一九九之一地號），於八十七年八月二十三日並無任何
建物，八十五年至八十九年期間亦無建物套匯資料及灌溉設施，
少部分土地僅種植旱作雜糧，枯水期間實施翻耕整地，大部分土
地作為清泉路道路使用等情，亦有卷附八十七年八月二十三日之
航空照相圖、台中縣政府九十二年七月二日府農水字第０九二０
一六九九七八號函及台中縣大雅鄉公所九十二年七月三十日雅鄉
農字第０九二００一五九０四號函可佐；此外，並有上開土地登
記謄本、現場照片在卷，及經原審現場履勘屬實，製有勘驗筆錄
附卷可憑等證據資料，予以綜合判斷，認上訴人犯行足堪認定。
並指駁、說明上訴人辯稱：伊於八十年間向蔡慶得購買上開二０
三之一地號土地後，即沿襲前手使用範圍，在該處搭建工寮雞舍
，並申請電力使用，迄九十年二月間始原地翻建為鐵皮屋，伊一
直以為所占用之土地即係自己所購買之共有土地云云，為卸飾之
詞；證人蔡慶得於偵查中及第一審審理時所證，並不能證明上訴
人所闢建之上開鐵皮屋及混凝土平地之坐落位置，確係位於蔡慶
得所約略指界之使用範圍內，自無從為有利於上訴人之認定；證
人即土地代書張文炎於原審亦僅證稱：上訴人向蔡慶得所買之土
地，係臨近馬路，但伊並未參與指界等語，自亦無法證明上訴人
所辯為真；上訴人於向蔡慶得購買上開共有土地後，於八十二年
一月間雖曾申請電力使用，有台灣電力公司台中區營業處九十一
年四月九日台中費核證字第Ａ九一０００二四號函，及上訴人所
提出九十二年一月、三月繳交電費之收據附卷可稽，惟依台灣電
力公司上開函文附註所載：「該址（台中縣大雅鄉○○路二號左
前方）為非供人居住場所用電，用電用途為農田噴霧」等語，且
該電表係申設在清泉路左前方，可見該處所申請用電，應非供一
般家庭之使用，並無法證明上訴人於該處申請電力使用係供工寮
雞舍之需，亦無從證明該址即係上開鐵皮屋及混凝土平地所坐落
之位置，顯無從為有利於上訴人之證明；上訴人雖聲請囑託台灣
省建築師公會鑑定系爭鐵皮屋地基之建造時間，然經鑑定結果認
：依一般建築基礎型式、結構及使用建材，並無法據以推定興建
之時間等情，有該會九十六年五月八日九六台建師鑑（九五一二
六）字第三００九－二號函在卷可查，亦無證據證明上訴人係將
原有雞舍翻建為鐵皮屋，本案無追訴權時效完成問題；上訴人購
買之土地與告訴人所管領被竊佔之國有土地，並非不可區隔，亦
非無從辨識，而上訴人所購買者僅係該二０三之一地號土地權利
範圍一萬三千一百分之四千零六十四，並非該土地之全部，其在
購買之前，亦應確實查悉其得使用該土地之範圍，以避免共有人
間衍生爭議，惟依上訴人並未聲請鑑界，及擅自闢建上開鐵皮屋
及混凝土平地，均完全位於相鄰之國有土地內等情以觀，足見上
訴人辯稱其誤以為其闢建之鐵皮屋及混凝土平地，係位於其得使
用土地之範圍云云，並非可採等理由甚詳。又以核上訴人所為，
係犯山坡地保育利用條例第三十四條第一項之罪，於法定刑度內
酌情量處有期徒刑六月，並諭知易科罰金之折算標準，並為相關
從刑之宣告。已詳其所憑證據及認定之理由，所為論斷均有卷
存證據資料可資覆按。上訴意旨雖指摘原判決違法，然查：(一)、
審判期日應調查之證據，係指與待證事實有重要關係，在客觀上
顯有調查必要性之證據而言，故其範圍並非漫無限制，必其證據
與判斷待證事實之有無，具有關聯性，得據以推翻原判決所確認
之事實，而為不同之認定，若與待證事實無關，自欠缺其調查之
必要性，原審未為無益之調查，並無違法可言。本案依卷附八十
七年八月二十三日之航空照相圖、台中縣政府九十二年七月二日
府農水字第０九二０一六九九七八號函及台中縣大雅鄉公所九十
二年七月三十日雅鄉農字第０九二００一五九０四號函文所示，
已足以證明上訴人辯稱，其於八十年間購得上開二０三之一地號
土地後，即沿襲前手使用範圍，在該處搭建工寮雞舍，迄九十年
二月間始原地翻建為鐵皮屋云云，為不足採。本案事證既已臻明
確，原審未傳訊張三郎為無益之調查，已於判決內說明為何不予
傳訊張三郎之理由，自無調查未盡之違法。(二)、原審係於九十二
年六月二十五日以（九二）中分義刑字重九二上易九十三決字第
一０六八九號函詢台中縣政府略以：「該土地（即上開一九九之
一地號）於八十五年至八十九年間地上．．．有何建築物之申請
建築」等語，嗣台中縣府則以九十二年七月二日府農水字第０九
二０一六九九七八號函略以：「依本府工務局（建築管理課）套
繪圖上前述地號（即該一九九之一地號）內無任何建物」等語，
有該二函文在卷可查，勾稽上開二函文之內容，台中縣政府上開
函文所回覆之期間，應係指「八十五年至八十九年間」；另台中
縣大雅鄉公所九十二年七月三十日雅鄉農字第０九二００一五九
０四號函文即明載：「本鄉○○○段一九九之一地號土地係山坡
地保育區，於『八十五年至八十九年』期間無灌溉設施，少部分
土地僅種植旱作雜糧，枯水期間實施翻耕整地，大部分土地作為
清泉路道路使用。」等語。上訴意旨指摘台中縣政府及台中縣大
雅鄉公所上開二函文，均覆函稱原判決附圖Ａ、Ｂ所示位置至九
十二年間止並無建物存在云云，顯非依據卷內資料而為指摘之合
法上訴理由。(三)、其餘上訴意旨，則置原判決之明白論斷於不顧
，或仍持原判決已說明理由而捨棄不採之陳詞辯解，再為事實上
之爭執，或就屬於事實審法院採證認事職權之行使，全憑己見，
任意指摘，難謂已符合首揭法定上訴第三審之要件。其上訴違背
法律上之程式，應予駁回。
據上論結，應依刑事訴訟法第三百九十五條前段，判決如主文。
中    華    民    國  九十八  年    十    月  二十二  日
                      最高法院刑事第十三庭
                          審判長法官  賴  忠  星
                                法官  呂  丹  玉
                                法官  吳      燦
                                法官  施  俊  堯
                                法官  蔡  名  曜
      本件正本證明與原本無異
                                      書  記  官
中    華    民    國  九十八  年    十    月  二十九  日
                                                      v


司法院資訊處製作；財團法人民間司法改革基金會備份。
